臺灣臺中地方法院簡易民事判決
　　　　　 110年度沙簡字第227號
原      告  朱俊男  
訴訟代理人  朱慶龍  
被      告  紀振偉  
訴訟代理人  紀金順  
上列當事人間請求確認界址等事件，本院於民國111年6月28日言
詞辯論終結，判決如下：
    主      文
確認原告所有坐落臺中市○○區○○段000地號土地（重測前地號：
臺中市○○區○○○段00000地號）、同段881地號土地（重測前地號
：臺中市○○區○○○段000000地號），與被告所有坐落臺中市○○區○
○段000地號土地（重測前地號：臺中市○○區○○○段00000地號）之
經界線，為附圖所示A‧‧B‧‧C‧‧D‧‧E‧‧F‧‧G連線。
訴訟費用由被告負擔二分之一，餘由原告負擔。
    事實及理由
一、原告主張：原告所有坐落於臺中市○○區○○○段000000000000
    地號土地與被告紀振偉所有坐落於同段527-7地號土地相毗
    鄰，因兩造間之正確界址有爭議，經臺中市豐原地政事務所
    到現場勘測，然兩造對測量成果圖仍有意見，土地測量員把
    我的土地測量到別的地方，造成我的土地減少，爰依法請求
    確認兩造間土地之界址。並聲明：（一）請求確認原告所有
    坐落於臺中市○○區○○○段000000000000地號土地與被告紀振
    偉所有坐落同段527-7地號土地間之界址。（二）訴訟費用
    由被告負擔。
二、被告抗辯：買這塊地的時候，原告就告過了，這次因為后里
    段重測後所產生爭議。並聲明：原告之訴駁回，訴訟費用由
    原告負擔。
三、得心證之理由：
（一）原告主張坐落臺中市○○區○○段000地號土地（重測前地號
      ：臺中市○○區○○○段00000地號）、同段881地號土地（重
      測前地號：臺中市○○區○○○段000000地號）為所有；同段8
      84地號土地（重測前地號：臺中市○○區○○○段00000地號）
      為被告所有，上述3筆土地相鄰等情，已據其提出土地登
      記第一類謄本、地籍圖謄本、現場照片等為證，兩造土地
      相鄰之事實復為被告所不爭執，堪信為真實。
（二）按所謂因定不動產界線之訴訟，係指不動產之經界不明，
      或就經界有爭執，而求定其界線所在之訴訟而言（最高法
      院30年抗字第177號判例參照），性質上屬於形成之訴。
      原告提起此訴訟時，只須聲明請求定其界線之所在即可，
      無須主張特定之界線。縱原告有主張一定之界線而不能證
      明，法院仍不能以此駁回其訴。亦即法院可不受兩造當事
      人主張之拘束，得本於調查之結果，定雙方不動產之經界
      （最高法院90年度台上字第868號判決意旨參照）。經查
      ，原告主張：兩造界址應如附圖紅色連接虛線（即標示阿
      拉伯數字之連線）所示；被告則抗辯：系爭土地間之界址
      ，應以藍色連接虛線（即標示英文大寫字母之連線）所示
      。足見兩造就系爭土地間之經界確有爭執。是依前揭說明
      ，原告請求本院確定系爭土地之界址，自屬有據。
（三）政府辦理重測係提供土地測量技術上之服務，目的在將人
      民原有土地所有權範圍，利用地籍調查及測量等方法，將
      其完整正確反映於地籍圖，並無增減人民私權之效力。而
      人民原有土地所有權之範圍，尚不能以重測時當事人占用
      現況或其指界為準。惟當事人間之經界不明，就界址發生
      爭議，訴請法院裁判，法院就相鄰兩土地間，其具體界址
      何在之判斷基準，我國民法未有明文。土地法第46條之2
      第1項各款之規定，雖係地政機關辦理重測時之施測依據
      ，然亦可作為法院認定界址之參考。但在當事人指界不一
      ，而有圖地相符之地籍圖可稽時，自應以地籍圖為準，於
      地籍圖不精確之情況下，學說上認應秉持公平之原則，依
      下列判斷經界之資料，合理認定之：1.鄰接各土地之買賣
      契約或地圖（實測圖、分割圖、分筆圖）。2.經界標識之
      狀況（經界石、經界木、木樁、基石、埋炭等）。3.經界
      附近占有之沿革（房屋、廚房、廁所、自來水管、水溝之
      位置及系爭土地之利用狀況）。4.登記簿面積與各土地實
      測面積之差異。此外，外國法例，如德國民法第920條之
      規定意旨，經界之訴於經界線不明時，以占有狀態定之，
      如占有狀態亦不明者，系爭土地均分之，而依上開方法所
      定經界，與調查之狀況、尤其與土地確定面積不一致者，
      應斟酌此狀況，依適於公平之方法定之。我國雖無類此之
      規定，惟亦得為認定之參考。從而，關於相鄰土地之界址
      爭執，在地籍圖並無不精準之前提下，即應以地籍圖為準
      ，然如地籍圖確有不精確之情事，則應再參考鄰接各土地
      之買賣契約、地圖、經界標識、占有沿革等客觀情事認定
      之。本件兩造就相鄰之上開土地界址有爭執，已如上述，
      本院自得依據上開原則，確定上開土地之經界位置。
（四）本件經內政部國土測繪中心使用精密電子測距經緯儀，在
      系爭土地附近檢測109年度臺中市后里區地籍圖重測時測
      設之圖根點，經檢測無誤後，以各圖根點為基點，分別施
      測系爭土地及附近界址點，並計算其坐標值輸入電腦，以
      自動繪圖儀展繪於鑑測原圖上（同重測前地籍圖比例尺1/
      1200及重測後地籍圖比例尺1/500），然後依據臺中市豐
      原地政事務所保管之重測前後地籍圖、重測前圖解地籍圖
      數值化成果、地籍調查表等資料，展繪本案有關土地地籍
      圖經界線，與前項成果核對檢核後測定於鑑測原圖上，作
      成比例尺1/500鑑定圖（即本判決附圖）。
（五）原告雖稱其土地面積減少云云，然而依據內政部國土測繪
      中心測量結果，如依照原告指界之紅色連接虛線（即標示
      阿拉伯數字之連線）為界址，原告所有臺中市○○區○○段00
      0地號土地（重測前地號：臺中市○○區○○○段00000地號）
      面積增加213.5平方公尺、同段881地號土地（重測前地號
      ：臺中市○○區○○○段000000地號）面積增加0.24平方公尺
      ，被告所有同段884地號土地（重測前地號：臺中市○○區○
      ○○段00000地號）面積則減少212.3平方公尺。如依照重測
      前地籍圖經界線即藍色連接虛線（即標示英文大寫字母之
      連線，此亦為被告主張之界址線）為界址，則原告所有臺
      中市○○區○○段000地號土地（重測前地號：臺中市○○區○○○
      段00000地號）面積增加0.28平方公尺、同段881地號土地
      （重測前地號：臺中市○○區○○○段000000地號）面積增加0
      .24平方公尺，被告所有同段884地號土地（重測前地號：
      臺中市○○區○○○段00000地號）面積亦增加0.91平方公尺，
      此有面積分析表（即附表）可查。因此，依據內政部國土
      測繪中心測量結果，無論依照原告指界、被告指界、重測
      前地籍圖經界線計算，雙方土地面積均各有增減，可見地
      籍圖重測後發生面積增減情形，乃因現今以新測量技術及
      儀器進行精密測量所致，揆諸前揭說明，在地籍圖並無不
      精準之前提下，即應以地籍圖為準，仍應以重測前之地籍
      圖經界線作為界址，應較為適當。本件舊地籍圖並無不精
      準之情形，兩造亦未舉證證明舊地籍圖有不精準之情事，
      且以重測前之地籍圖經界線作為界址，原告2筆土地面積
      ，各增加0.28平方公尺及0.24平方公尺，並無原告稱土地
      面積減少之情形。是以本院依上開原則，確認原告所有坐
      落臺中市○○區○○段000地號土地（重測前地號：臺中市○○
      區○○○段00000地號）、同段881地號土地（重測前地號：
      臺中市○○區○○○段000000地號），與被告所有同段884地號
      土地（重測前地號：臺中市○○區○○○段00000地號）界址，
      為附圖所示A‧‧B‧‧C‧‧D‧‧E‧‧F‧‧G連線（即舊地籍圖經界
      線）。
四、末按確認界址之訴，核其性質，兩造本可互換地位，原告提
    起本訴於法固屬有據，然被告之應訴又為法律規定所必然，
    故被告抗辯自為申張或防衛權利所必要。本院斟酌兩造攻擊
    、防禦方法及本院判決結果，認由原告負擔部分訴訟費用較
    為允當，爰諭知兩造間關於訴訟費用之負擔標準如主文第2
    項所示。
五、訴訟費用負擔之依據：民事訴訟法第81條第2款。　　　
中　　華　　民　　國　　111 　年　　7 　　月　　12　　日
                        臺灣臺中地方法院沙鹿簡易庭
                            法  官  劉國賓
以上為正本，係照原本作成。
如不服本判決，應於判決送達後20日內向本院提出上訴狀並表明
上訴理由（須附繕本）；如委任律師提起上訴者，應一併繳納上
訴審裁判費。
中　　華　　民　　國　　111 　年　　7 　　月　　12　　日
                            書記官  許宏谷